臺灣新竹地方法院民事簡易判決
111年度竹東簡字第34號
原      告  臺灣銀行股份有限公司

法定代理人  許志文  
訴訟代理人  楊富淞  
被      告  陳芬蘭(即鍾旻孝之繼承人)

            鍾文良  
上列當事人間請求返還消費借貸款事件，本院於民國111 年5 月
10日辯論終結，判決如下：
    主      文
被告陳芬蘭應於繼承被繼承人鍾旻孝之遺產範圍內，與被告鍾文
良連帶給付原告新臺幣壹拾參萬玖仟參佰捌拾陸元，及如附表所
示之利息、違約金。
訴訟費用由被告陳芬蘭於繼承被繼承人鍾旻孝之遺產範圍內，與
被告鍾文良連帶負擔。
本判決得假執行。
    事實及理由
壹、程序方面：
一、按不變更訴訟標的，而補充或更正事實上或法律上之陳述者
    ，非為訴之變更或追加，民事訴訟法第256條定有明文。本
    件原告起訴時，訴之聲明為：被告鍾旻孝之繼承人應於繼承
    鍾旻孝所得遺產範圍內，與被告鍾文良連帶給付新臺幣（下
    同）13萬9,386元及如附表所示之利息及違約金。嗣於訴訟
    進行中，原告查明鍾旻孝之繼承人為陳芬蘭及被告鍾文良，
    乃具狀更正聲明為：被告陳芬蘭應於繼承鍾旻孝所得遺產範
    圍內，與被告鍾文良連帶給付原告139,386元及如附表所示
    之利息及違約金（見本院卷第35頁），經核原告上開所為，
    係屬更正事實上之陳述，揆諸首揭規定，尚無不合，自應准
    許。
二、被告均經合法通知，皆未於言詞辯論期日到場，核無民事訴
    訟法第386 條各款所列情，爰依原告聲請，由其一造辯論而
    為判決。
貳、實體方面：
一、原告主張：被告鍾文良於民國107年起就讀私立玄奘大學期
    間邀同被告鍾文良為連帶保證人，向原告訂借就學貸款額度
    100萬元，並簽訂放款借據（下稱系爭契約），約定於本教
    育階段內按各學期實際申請動用之合計金額計算本借款本金
    ，共動用3筆，合計借用17萬2,584元。又依兩造間簽訂系爭
    契約之約定，自最後教育階段學業且非在職專班者完成後、
    服完義務兵役或參加教育實習期滿後滿1年之日起，在職專
    班其償還期間之起算日為最後教育階段學業完成之日次日起
    算償還期間，每1學期借款得有1年償還期間，即放款基準日
    108年12月27日起分36期，依年金法按月攤還本息，利率依
    教育部之公告及規定辦理，公告及規定變更時亦同。倘有遲
    延還本或付息，依約定視為全部到期，並經原告轉列催收款
    項時，利率改按轉列催收款項日（本件為110年11月9日）起
    之就學貸款利率0.9加週年利率1%，即週年利率1.9%固定計
    息，並對應付未付本息自應還款日起，逾期6個月（含）以
    內者，按本借款利率10%，逾期6個月者，就超過6個月之部
    分，按本借款利率20%計付違約金。詎鍾旻孝於就讀學校畢
    業或服完兵役後，並未依約清償，尚積欠本金139,386元及
    附表所示之利息與違約金，依前揭約定，債務視為全部到期
    。而被告鍾文良係本件借款之連帶保證人，依約自應負連帶
    清償責任。然鍾旻孝已於108年12月10日死亡，被告陳芬蘭
    為鍾旻孝之合法繼承人且未聲請拋棄繼承，依法應於繼承鍾
    旻孝之遺產範圍內，就前開債務負清償責任。爰依兩造間之
    系爭契約、消費借貸、連帶保證、繼承之法律關係提起本件
    訴訟。並聲明：如主文第1項所示。
二、被告均未於言詞辯論期日到庭，亦未提出書狀作何聲明或陳
    述。
三、得心證之理由：
　㈠原告主張之前揭事實，業據其提出放款借據（就學貸款專用
    ）、就學貸款撥款通知書暨約定事項、就學貸款放出查詢單
    、利率資料、家事事件公告查詢結果、就學貸款借保人基本
    資料查詢、鍾旻孝之除戶戶籍謄本、被告之戶籍謄本、鍾旻
    孝之繼承系統表等件為證；而被告均已於相當時期受合法之
    通知，迄未到場爭執，亦未提出任何有利於己之聲明、陳述
    或證據，本院依調查證據之結果，自堪信原告之主張為真實
    。
　㈡按稱消費借貸者，謂當事人一方移轉金錢或其他代替物之所
    有權於他方，而約定他方以種類、品質、數量相同之物返還
    之契約；借用人應於約定期限內，返還與借用物種類、品質
    、數量相同之物；遲延之債務，以支付金錢為標的者，債權
    人得請求依法定利率計算之遲延利息，但約定利率較高者，
    仍從其約定；當事人得約定債務人於債務不履行時，應支付
    違約金；又保證者，謂當事人約定，一方於他方之債務人不
    履行債務時，由其代負履行責任之契約；數人負同一債務，
    明示對於債權人各負全部給付之責任者，為連帶債務；連帶
    債務之債權人，得對於債務人中之一人或數人或其全體，同
    時或先後請求全部或一部之給付，連帶債務未全部履行前，
    全體債務人仍負連帶責任；民法第474條第1項、第478條前
    段、第233條第1項、第250條第1項、第739條、第272條第1
    項、第273 條分別定有明文。又連帶保證之保證人與主債務
    人負同一債務，對於債權人各負全部給付之責任（最高法院
    45年台上字第1426號判決要旨可資參照）。第按繼承人自繼
    承開始時，除本法另有規定外，承受被繼承人財產上之一切
    權利、義務；繼承人對於被繼承人之債務，以因繼承所得遺
    產為限，負清償責任；繼承人對於被繼承人之債務，以因繼
    承所得遺產為限，負連帶責任，民法第1148條第1項前段、
    第2項、第1153條第1 項分別定有明文。再限定繼承之繼承
    人，仍應繼承被繼承人之債務全額，僅以因繼承所得之遺產
    為限度，負償還責任，即限定繼承之繼承人，就被繼承人之
    債務，僅負以繼承遺產為限度之有限責任。限定繼承債權人
    ，得就債權全額為裁判上及裁判外一切請求。惟債權人起訴
    請求，法院應為保留的給付（於繼承財產限度內為給付）之
    判決。
　㈢經查，被告鍾文良為本件借款債務之連帶保證人，依前揭規
    定，自應就本件借款債務與債務人即鍾旻孝負連帶給付之責
    。次查，債務人鍾旻孝於108年12月10日死亡，被告陳芬蘭
    、鍾文良為其之法定繼承人，渠等並未為拋棄繼承，是依前
    揭規定與說明，被告陳芬蘭就本件借款債務應於繼承被繼承
    人鍾旻孝之遺產範圍內與被告鍾文良負連帶清償之責。
四、綜上所述，原告依系爭契約、消費借貸、連帶保證及繼承之
    法律關係，請求被告陳芬蘭於繼承被繼承人鍾旻孝之遺產範
    圍內，與被告鍾文良連帶給付如主文第1項所示之金額、利
    息及違約金，洵屬有據，應予准許。
五、本件係就民事訴訟法第427 條第1 項訴訟適用簡易程序所為
    被告敗訴之判決，爰依同法第389 條第1 項第3 款規定依職
    權宣告假執行。
六、訴訟費用負擔之依據：民事訴訟法第78條、第85條第2 項。
中　　華　　民　　國　　111 　年　　6 　　月　　2 　　日
                  竹東簡易庭  法  官  黃致毅
以上正本證明與原本無異。
如不服本判決，須於判決送達後20日內向本庭提出上訴狀（應按
他造當事人之人數附繕本）；如委任律師提起上訴者，應一併繳
納上訴審裁判費。
中　　華　　民　　國　　111 　年　　6 　　月　　2 　　日
                              書記官  蕭宛琴 
　　　　　　　　　　　　　　　
附表：
本金金額(新臺幣)       利息        違約金  起迄日（民國） 週年利率   計算期間及週年利率 139,386元 自110 年7 月27日起至110 年11月8 日止 0.9% 自110 年8 月28日起至清償日止，逾期在6 個月以內者，按左開利率之10%，逾期超過6 個月者，按左開利率之20% 計算。  自110 年11月9 日起至清償日止 1.9%